臺灣臺中地方法院民事判決　96年度勞訴字第6號
原　　　告　乙○○
　　　　　　　　　　　　5巷6.
被　　　告　受記精機工業股份有限公司
法定代理人　丙○○
訴訟代理人　甲○○
　　　　　　丁○○
　　　　　　戊○○
上當事人間請求給付資遣費事件，本院於民國96年5月17日言詞
辯論終結，判決如下：
    主    文
被告應給付原告新臺幣肆拾捌萬參仟陸佰元。
原告其餘之訴駁回。
訴訟費用新臺幣伍仟參佰元由被告負擔，新臺幣陸佰伍拾元由原
告負擔。
    事實及理由
一、原告起訴主張：伊於民國76年6 月6 日起即受僱被告公司，
    扣除中間服役自78年3 月16日起至80年3 月31日止期間，迄
    至95年11月30日，伊年資為18年。詎被告公司之總經理丙○
    ○於95年11月初，從被告公司在大陸地區之捷仕克共和廠，
    打電話給公司股東之一之經理戊○○（下稱賴經理），告稱
    被告公司在台灣地區之大慶廠每日發給薪資太高，要將人員
    裁員縮減至5 人等語。賴經理即於95年11月初，以「公司財
    務不善、裁員縮減」為由，通知伊儘速另外找工作，要將伊
    解僱。伊遂於接受賴經理口頭解僱通知後，經過2 日，向賴
    經理表示，伊自95年12月1 日起離職。惟原告係非自願性離
    職，被告並未給付伊資遣費，伊於離職前6 個月之平均工資
    計為新台幣（下同）28,800元，舊年資部分依勞動基準法（
    下稱勞基法）第17條計算資遣費、新年資部分依新勞退條例
    第12條第1 項規定計算資遣費，合計被告應給付伊541,000
    元之資遣費，爰依勞動基準法第11條、第14條規定之法律關
    係，請求被告如數給付等語。並聲明：被告應給付原告541,
    000 元。
二、被告則以：因伊公司被外國客戶倒債近億元，於前年被迫關
    閉兩個工廠，所以經理級幹部已先被公司減薪，被告員工戊
    ○○經理於95年11月初接獲總經理口頭通知，公司將對台灣
    其他員工薪資職務進行調整，但到96年1 月28日，被告未解
    僱任何員工。其員工賴經理是體貼員工如遇薪資或職務調整
    後，家庭收入會有問題，所以口頭告知全體員工，如果有比
    較好的其他工作，應及早做規劃。其口頭通知乃是針對所有
    員工，非只有針對原告，因原告個人健康因素，無法和其他
    幹部一樣輪調國外分公司，加上原告個人工作意願不佳，並
    有多次違反公司規定及怠工忽職的情況，已合乎伊公司開除
    的條款，且其單位工作量減少，而其他單位不願接受原告，
    又無合適其發揮的工作情況之下，其個人勢必被調降較多的
    薪資而影響家計，被告員工賴經理體恤其個人情況乃建議95
    年12月初ISO/TS16949 品質認證結束後再轉換工作，並承諾
    替其爭取於年底前不會調降其薪資，並比照在職員工有年終
    獎金可領取，經原告同意後並代尋工作，且協助先送出非自
    願離職申請以防患換新工作後，不適應離職無法領取失業救
    助金。而原告經被告員工賴經理代尋得合適工作後，竟於95
    年11月27日至11月30日共4 天故意曠工，伊公司並未資遣原
    告，原告不符合非自願性離職等語，資為抗辯。
三、原告主張伊於76年6 月6 日起即受僱被告公司，扣除中間服
    役自78年3 月16日起至80年3 月31日止期間，迄至95年11月
    30日，離職前6 個月之平均薪資為28,800元之事實，業據提
    出勞工保險局被保險人投保資料表為證，及被告公司為適用
    勞動基準法之事業等情，均為被告所不爭執，堪信為真實。
    原告另主張被告公司於95年11月初以「公司財務不善、裁員
    縮減」為由，請原告儘速另外找工作，將伊資遣一情，則為
    被告所否認，並以前開情詞置辯。經查：
（一）按所謂雇主係謂僱用勞工之事業主、事業經營之負責人或
      代表事業主處理有關勞工事務之人，勞基法第2 條第2 款
      定有明文。原告主張賴經理代表被告公司在台灣地區處理
      有關勞工事務，其於95年11月初，以「公司財務不佳、裁
      員減縮」為由，預告終止兩造間之勞動契約（下稱系爭勞
      動契約）等情，雖據證人戊○○到庭證稱：「（我的）原
      意是說：公司現在經營困難，大家的薪水應該都會異動，
      因為經理階級已經先被異動了，就是減薪的意思，因為公
      司的業務有減縮，原告單位有裁撤，人員也有減縮。再來
      就是課組長，原告是課組長。且原本單位有裁撤，原告是
      在組裝部門。之前公司發不出薪水，有員工跑掉了，原告
      有問我說他的薪水及職務是否會有變動，我說應該是會。
      因為12月公司要做品質驗證，所以我向公司建議在12月之
      前不要做任何變動，公司有同意在12月之前不要動到大家
      的薪水。後來原告說他有計畫要更換跑道，包括我也有幫
      忙他找工作，找到工作後，就是95年11月25日，他表示不
      要再繼續上班，他家裡有事要處理，就不再進來了。可是
      因為他沒有正式辭職，我也就儘量幫他保留，可是過幾天
      他都沒有進來，我就請小姐跟原告聯絡，原告表示隨便公
      司處理，這些是承辦的小姐跟我講的，於是公司就只好幫
      他退保了。」、「我沒有代表公司通知要解僱原告」云云
      ，然依被告自承：「被告員工戊○○經理於95年11月初接
      獲總經理口頭通知，公司將對台灣其他員工薪資、職務進
      行調整…」等語，及證人戊○○證陳：「公司負責人有通
      知我說幹部的薪水將會調整，叫我自己看著辦，…。」等
      語以觀，足認被告公司負責人已授權戊○○處置有關被告
      公司大慶廠員工薪資、職務之權限，戊○○自屬於勞基法
      第2 條第2 款所謂「代表事業主處理有關勞工事務之人」
      ，亦即所謂雇主。
（二）再徵之被告自承：「其員工賴經理是體貼員工如遇薪資或
      職務調整後，家庭收入會有問題，所以口頭告知全體員工
      ，如果有比較好的其他工作，應及早做規劃。其口頭通知
      乃是針對所有員工，非只有針對原告，因原告個人健康因
      素，無法和其他幹部一樣輪調國外分公司，加上原告個人
      工作意願不佳，並有多次違反公司規定及怠工忽職的情況
      ，已合乎伊公司開除的條款，且其單位工作量減少，而其
      他單位不願接受原告，又無合適其發揮的工作情況之下，
      其個人勢必被調降較多的薪資而影響家計，被告員工賴經
      理體恤其個人情況乃建議95年12月初IS O/TS16949品質認
      證結束後再轉換工作，並承諾替其爭取於年底前不會調降
      其薪資，並比照在職員工有年終獎金可領取，經原告同意
      後並代尋工作，且協助先送出非自願離職申請以防患換新
      工作後，不適應離職無法領取失業救助金。」等語，且原
      告亦經賴經理代尋得合適工作一情，為兩造所不爭執，益
      見原告主張賴經理口頭通知伊另謀他職等語為可採信。從
      而，賴經理既向原告表明請伊儘速另外找工作等語，則為
      雇主預告終止系爭勞動契約之行為，被告前開辯稱未解僱
      原告云云，無足採信。
四、次查，本件被告確有於95年11初向原告為預告終止系爭勞動
    契約之意思表示，已如前述。惟被告並未證明其有勞基法第
    11 條 、第12條及第20條規定之終止勞動契約事由，則上開
    95年11月初終止契約之意思表示自與勞基法規定不符，自屬
    違反勞工法令，固不生終止系爭勞動契約之效力。然查，原
    告於收受被告之違法解僱之通知後，已於30日內以言詞表明
    終止兩造之勞動契約，此觀諸被告自認：「95年11月30日公
    司會計葉小姐打電話問原告是否還要來上班，原告說不要來
    上班了，所以公司才將原告退保，所以我們主張是原告自己
    片面終止契約。」等語自明。而按勞基法第14條第1 項第6
    款規定：雇主違反勞動契約或勞工法令，致有損害勞工權益
    之虞者，勞工得不經預告終止契約。自上開規定可知，勞工
    終止勞動契約時，並無須將其據以終止之具體事由（如雇主
    有何違反勞動契約之情節、並如何有損害勞工權益之虞）告
    知雇主，且亦不以書面為之為必要，勞工如認為雇主違反勞
    動契約或勞工法令而有損害勞工權益之虞時，自得僅以言詞
    表明終止契約之意，縱其未於終止契約時表明其具體理由，
    亦非謂此等理由不能作為審究勞工終止契約是否合法之依據
    。則原告上開終止契約之意思表示，雖未表明其具體理由，
    惟其既遭雇主違法解僱，其終止系爭勞動契約，自符合勞動
    基準法第14條第1 項第6 款之規定，是其終止系爭勞動契約
    ，為法之所許。
五、又按勞動基準法第14條第4 項規定：「第十七條規定於本條
    終止契約準用之」，勞動基準法第17條規定：「雇主依前條
    終止勞動契約者，應依左列規定發給勞工資遣費：一、在同
    一雇主之事業單位繼續工作，每滿一年發給相當於一個月平
    均工資之資遣費。二、依前款計算之剩餘月數，或工作未滿
    一年者，以比例計給之。未滿一個月者以一個月計。」又所
    謂平均工資，依勞動基準法第2 條第4 款規定，係指計算事
    由發生之當日前6 個月內所得工資總額除以該期間總日數所
    得之金額。查原告於76年6 月6 日起至78年3 月15日止、80
    年4 月1 日起至95年11月30日任職被告公司，其離職前6 個
    月之平均工資為28,800元，為兩造所是認，則原告於94年7
    月1 日新勞退條例施行後，其採取新勞退條例之退休金、資
    遣費給付方式，依新勞退條例第13條1 項之規定，在該條例
    94 年7月1 日施行前保留勞工之舊年資，核計其之前之舊年
    資至94年6 月30日為16年又10日，依前開規定，可取之資遣
    費為463,200 元（28,800×193 ÷12）。再按新勞退條例第
    12 條 規定：「勞工適用本條例之退休金制度者，適用本條
    例後之工作年資之退休年資，於勞動契約依勞動基準法第11
    條、第13條但書、第14條及第20條或職業災害勞工保護法第
    23條、第24條規定終止契約時，其資遣費由雇主按其工作年
    資，每滿一年者發給二分之一個月之平均工資，未滿年者，
    以比例計給最高以發給六個月平均工資為限，不適用勞動基
    準法第17條之規定。」，原告自94年7 月1 日起至95年11月
    30日，新年資為1 年5 個月，依上開規定，可領取之資遣費
    為20,400元（28,800×17÷12×0. 5＝20,400）。總計原告
    可領取之資遣費之金額為483,60 0元（463,200 ＋20,400＝
    483,600 元）。原告請求資遣費於上開範圍內，方屬有理。
    被告抗辯無庸給付，即不可採。
六、綜上所述，原告主張被告違背勞基法第14條第1 項第6 款之
    規定，請求被告給付原告資遣費483,600 元，於此範圍內，
    核屬有據，應予准許。逾此範圍內，即非有據，應予駁回。
七、本件事證已臻明確，兩造其餘攻擊防禦方法及所提之證據，
    經本院審酌後認與結果不生影響，爰不一一論述，附此敘明
八、據上論斷：原告之訴為一部有理由，一部無理由，並依民事
    訴訟法第79條、第87條第1 項，判決如主文。
中　　華　　民　　國　　96　　年　　5 　　月　　31　　日
                  民事第三庭   法   官 郭佳瑛
正本係照原本作成。
如對本判決上訴，須於判決送達後20日內向本院提出上訴狀。
中　　華　　民　　國　　96　　年　　5 　　月　　31　　日
                                書記官
